臺灣高雄地方法院民事判決
110年度保險字第22號
原      告  曾正昌  
訴訟代理人  鄭曉東律師
            魏緒孟律師
複  代理人  陳哲偉律師
被      告  安聯人壽保險股份有限公司

法定代理人  鄭瑞    
訴訟代理人  林奕君  

被      告  和泰產物保險股份有限公司

法定代理人  蔡伯龍  
訴訟代理人  蔡曉妮  
被      告  兆豐產物保險股份有限公司

法定代理人  梁正德  
訴訟代理人  許泓琮律師
被      告  華南產物保險股份有限公司

法定代理人  凃志佶  
訴訟代理人  李國賢  
上列當事人間請求給付保險金事件，本院於民國111年11月7日言
詞辯論終結，判決如下：
    主  文
被告安聯人壽保險股份有限公司應給付原告新臺幣肆拾萬元，及
自民國一百一十年五月二十二日起至清償日止，按週年利率百分
之「十」計算之利息。
被告安聯人壽保險股份有限公司應自民國一百一十年三月三十日
起至民國一百二十五年二月二十八日止，按月給付原告新臺幣參
萬元。
原告其餘之訴駁回。
訴訟費用由被告安聯人壽保險股份有限公司負擔百分之二十七，
餘由原告負擔。
    事實及理由
一、原告主張：原告分別於與被告安聯人壽保險股份有限公司（
    下稱安聯保險公司）簽立「如意寶變額萬能壽險（D型）」
    、「意外傷害保險附約」、「殘廢給付保險附約」、「享安
    心失能照護健康保險附約」保險契約；與兆豐產物保險股份
    有限公司（下稱兆豐保險公司）簽立「個人保險（方案D）
    」保險契約；與和泰產物保險股份有限公司（和泰保險公司
    ）簽立「個人傷害保險（方案四）」保險契約；訴外人保祿
    春茶行則以原告為被保險人，與華南產物保險股份有限公司
    （華南保險公司）簽立「華南產物團體傷害保險（標準型）
    」保險契約（下合稱系爭契約）。嗣原告於民國109年2月上
    旬因意外自摔致腰椎第五節椎弓骨折、腰薦椎滑脫狹窄併神
    經根病變（下稱系爭傷勢），符合系爭契約所定殘廢等級3
    即「中樞神經系統機能遺存顯著障害，終身不能從事任何工
    作，且日常生活尚能自理」之情形，爰依系爭契約之法律關
    係，請求：㈠被告安聯保險公司應給付原告新臺幣（下同）6
    ,400,000元，及自起訴狀繕本送達翌日起至清償日止，按週
    年利率百分之十計算之利息；㈡被告安聯保險公司應自110年
    3月30日起至125年2月28日止，按月給付原告30,000元；㈢被
    告兆豐保險公司應給付原告4,000,000元，及自起訴狀繕本
    送達翌日起至清償日止，按週年利率百分之十計算之利息；
    ㈣被告和泰保險公司應給付原告4,000,000元，及自起訴狀繕
    本送達翌日起至清償日止，按週年利率百分之十計算之利息
    ；㈤被告華南保險公司應給付原告1,600,000元，及自起訴狀
    繕本送達翌日起至清償日止，按週年利率百分之十計算之利
    息。
二、被告則以：就訴之聲明㈠部分，原告業已受領保險金400,000
    元。又系爭傷勢並非意外所致，且未達系爭契約所定殘廢等
    級3即「中樞神經系統機能遺存顯著障害，終身不能從事任
    何工作，且日常生活尚能自理」之程度等語，資為抗辯，並
    聲明：原告之訴駁回。
三、兩造不爭執之事實（保險字卷第405至406頁）：
　㈠原告、保祿春茶行分別於與被告成立系爭契約。
  ㈡原告受有系爭傷勢。
  ㈢就訴之聲明㈠部分，被告安聯保險公司業已給付原告400,000
    元，應予扣除。
四、本院得心證之理由：
　㈠系爭傷勢是否已達系爭契約所定殘廢等級3即「中樞神經系統
    機能遺存顯著障害，終身不能從事任何工作，且日常生活尚
    能自理」之程度？
　⒈原告受有系爭傷勢乙節，已如前述（前揭兩造不爭執之事實㈡
    部分參照），又原告日常生活起居活動需他人協助，持續藥
    物復健治療無效且症狀固定，勞動力減損無法從事工作，需
    輪椅與輔具代步等節，亦有高雄長庚紀念醫院診斷證明書（
    審保險字卷第21頁、保險字卷第321頁）附卷可稽。再原告
    經高雄榮民總醫院醫師親自診斷後，認定原告肢體肌力為4
    分（分為0至5共六等級），肢體痙攣有阻力，肢體平衡失調
    ，行動能力需扶杖行走，終身無工作能力，因而符合第3級
    中度失能，即需要一些幫助，但能獨立行走不須協助，經評
    估後符合症狀固定，永久失能等情，有該院勞工保險失能診
    斷書（保險字卷第327至331頁）在卷足憑，足認系爭傷勢已
    達系爭契約所定殘廢等級3即「中樞神經系統機能遺存顯著
    障害，終身不能從事任何工作，且日常生活尚能自理」之程
    度無訛。
　⒉至被告固引用財團法人金融消費評議中心110年評字第279號
    評議書所載：「經諮詢本中心專業醫療顧問，其意見略以：
    ……申請人（即原告）在兩次手術後，主要症狀是疼痛，並無
    任何客觀檢查顯示有中樞神經症狀，不符合1－1－3項殘廢項
    目……本中心為求慎重起見……另詢其他專業醫療顧問後，其意
    見略以……依高雄長庚醫院之病歷資料記載……但因醫師建議再
    度手術治療，申請人病況當未達……『中樞神經系統機能遺存
    顯著障害，終身無工作能力，為維持生命必要之日常生活活
    動尚能自理者』之程度」等內容（審保險字卷第80至81頁）
    。然查，被告既不能釋明該「本中心專業醫療顧問」、「其
    他專業醫療顧問」之姓名及身分，該等意見亦非出自前揭「
    醫療顧問」所製作之文書，而僅係該評議書所為之轉述，自
    難作為認定事實之依據，併此敘明。
　⒊又原告如能證明系爭傷勢已達系爭契約所定殘廢等級3即「中
    樞神經系統機能遺存顯著障害，終身不能從事任何工作，且
    日常生活尚能自理」之程度，被告安聯保險公司應㈠給付原
    告400,000元，及自起訴狀繕本送達翌日起至清償日止，按
    週年利率百分之十計算之利息；㈡自110年3月30日起至125年
    2月28日止，按月給付原告30,000元等節，既為原告及被告
    安聯保險公司所不爭執（審保險字卷第15頁、保險字卷第19
    0、403頁），則原告就此部分請求被告安聯保險公司給付保
    險金，自屬有據。
  ㈡系爭傷勢是否係因意外所致？
　⒈意外傷害保險，對被保險人或受益人而言，因涉有證據遙遠
    或舉證困難之問題，固非不得依民事訴訟法第277條但書規
    定，就保險法第131條第2項所稱「非由疾病引起之外來突發
    事故」所致之意外傷害，以降低證明度之方式，減輕其舉證
    責任，並以被保險人或受益人如證明該事故確已發生，且依
    經驗法則，其發生通常係外來、偶然而不可預見者，即認其
    已盡舉證之責；惟就給付保險金前提之「非由疾病引起」、
    「外來突發事故」此二項待證事實，被保險人或受益人仍須
    證明至使法院之心證度到達降低後之證明度，獲得該待證事
    實為真實之確信，始盡其證明責任，而倘原不負舉證責任之
    保險人，就同一待證事實已證明間接事實，而該間接事實依
    經驗法則為判斷，與待證事實之不存在可認有因果關係，足
    以動搖法院原已形成之心證者，將因該保險人所提出之反證
    ，使待證事實回復至真偽不明之狀態，此際，自仍應由主張
    該事實存在之被保險人或受益人再為舉證，始得謂已盡其依
    民事訴訟法第277條規定之證明行為責任，最高法院103 年
    度台上字第612號判決可資參照。
　⒉經查：
　⑴高雄長庚紀念醫院經本院函詢後，固覆以：「據病歷所載……
    本件經手術發現病人（即原告）之腰椎椎弓骨折，且術前影
    像顯示病人腰椎第4、第5椎間雖含水量稍低，惟高度維持一
    致且無嚴重脫水之現象，此通常為意外發生之現象……惟以上
    仍應依病人實際病情為準……頸椎第5、第6節椎間盤破裂且移
    位型突出，則為意外傷害所致」等內容（其餘認定屬於退化
    性變化之傷勢部分不予贅述），此有該院110年10月13日長
    庚院高字第1101050692號函（保險字卷第117至118頁）存卷
    可查。然原告固於109年5月間在高雄長庚紀念醫院主訴：伊
    於頸、肩部挫傷事故後，頸部疼痛、右肩麻痺伴隨肩部無力
    已有6個月等語，此有該院出院病歷摘要（保險字卷第44頁
    ）附卷可稽，然原告早於109年2月18日在高雄長庚紀念醫院
    門診時即否認有背部創傷史（該院門診病歷資料即保險字卷
    第78頁參照），嗣又向本院陳稱：「關於原告發生意外事故
    之時間……係在109年2月上旬某日夜晚在住家……不慎自2樓樓
    梯摔落1樓……數日後因身體不適，乃於109年2月18日赴高雄
    長庚醫院就醫」（保險字卷第213頁）、「（109年2月18日
    為該意外發生後第一次就診？）是」（保險字卷第404頁）
    等語，顯見高雄長庚紀念醫院前揭函覆所引用之病歷資料中
    ，原告主訴已有前後不一之情形，高雄長庚紀念醫院經本院
    再次函詢後，亦僅覆以：「前開紀錄均為『主訴』之欄位，即
    病人或其家屬到院陳述之內容，臨床醫事人員依法僅得據實
    記載，倘若發現主訴欄位記載前後不一，通常會與病人再次
    確認，並依照確認時間點於病歷中詳實呈現」等內容（該院
    111年2月9日長庚院高字第1110250063號函即保險字卷第211
    頁參照），惟前揭出院病歷摘要、門診病歷資料均未見有何
    原告經「再次確認」後所為之陳述，且該部分攸關原告主訴
    意外事故之真實性，係屬重要之瑕疵。從而，高雄長庚紀念
    醫院前揭110年10月13日函覆所引用之病歷資料既有重要瑕
    疵可指，自難遽信。
　⑵臺北榮民總醫院經本院囑託鑑定後，認定：「㈠原告於109年4
    月8日因『腰椎第五節椎弓骨折、腰薦椎滑脫狹窄併神經根病
    變』接受『腰椎椎弓切除減壓手術、椎間盤切除手術、人工椎
    間盤植入內固定融合手術』，依據……腰椎磁振造影報告顯示
    脊椎有退化與骨刺增生，雖手術中發現左側腰椎第五節椎弓
    骨折，但此類骨折常見原因為反覆應力性傷害（如運動員、
    長期負重等），若為外傷性多數與嚴重交通事故或嚴重外傷
    相關，若無受傷後短期內就醫紀錄難以證明此次治療之疾病
    與外傷相關。㈡原告於109年5月21日接受頸椎椎間盤切除與
    人工椎間盤置入手術，109年4月6日住院時的頸椎磁振造影
    報告顯示為頸椎第五六七節之退化性椎間盤與骨刺合併頸椎
    第四至第七節輕微之脊椎狹窄，109年5月20日之住院病歷也
    記載主訴為頸部疼痛與右肩麻痺約6個月，若無受傷前或剛
    受傷時之就醫紀錄與影像檢查，無法歸責於外傷。㈢依病歷
    紀錄，109年2月18日門診紀錄顯示主訴約9個月前有頸痛與
    雙手麻等疑似頸椎症狀，109年4月6日住院紀錄顯示工作中
    受傷導致下背痛與坐骨神經痛約6個月，109年5月20日之住
    院紀錄顯示主訴6個月前有頸部疼痛與手麻等症狀，民事陳
    報狀又主訴109年2月上旬於家中摔落，時序上難以證明頸椎
    疾病為外傷所致，然主訴可能因病患記憶力或主觀認知導致
    誤差，故前述鑑定主要以所附高雄長庚醫院之客觀病歷紀錄
    與磁振造影報告為主」等內容，此有該院111年5月6日北總
    神字第1110001987號函（保險字卷第275頁）在卷足憑，顯
    見原告既無嚴重外傷之就醫紀錄及影像檢查，實難逕認系爭
    傷勢係因意外所致，縱依民事訴訟法第277條但書之規定降
    低證明度，仍不足使法院獲得該待證事實為真實之確信，揆
    諸前揭判決意旨，仍難遽論原告業已盡其證明責任。
五、綜上所述，原告依系爭契約之法律關係，請求被告安聯保險
    公司㈠給付原告400,000元，及自起訴狀繕本送達翌日即110
    年5月22日起至清償日止，按週年利率百分之十計算之利息
    ；㈡自110年3月30日起至125年2月28日止，按月給付原告30,
    000元，為有理由，應予准許；其逾此範圍之請求，則無理
    由，應予駁回。
六、訴訟費用負擔之依據：民事訴訟法第79條、第85條第1項但
    書。
中　　華　　民　　國　　111 　年　　12　　月　　16　　日
                  民事第五庭法  官  王耀霆
以上正本係照原本作成。
如對本判決上訴，須於判決送達後20日內向本院提出上訴狀。如
委任律師提起上訴者，應一併繳納上訴審裁判費。
中　　華　　民　　國　　111 　年　　12　　月　　16　　日
                            書記官  陳莉庭